臺灣高雄地方法院刑事判決　　　　　　　　　　　　　九十三年度易字第九二六號
　　公　訴　人　臺灣高雄地方法院檢察署檢察官
　　被　　　告　甲○○
右列被告因偽造文書案件，經檢察官聲請以簡易判決處刑（九十三年度偵字第五七三
四號），本院認不宜簡易判決處刑，改依通常程序判決如左：
    主  文
甲○○共同偽造公印文，處有期徒刑陸月，如易科罰金，以參佰元折算壹日，扣案之
偽造「丙○○」國民
哲」國民
    事  實
一、甲○○因缺錢花用，於民國九十三年某日，經由真實姓名年籍不詳綽號「阿源」
    之成年男子之告知，得知交付自身之照片，以供上開綽號「阿源」之成年男子製
    造姓名為他人國民
    存款帳戶使用，可換取金錢花用，其能預見前揭「阿源」之成年男子可能以其所
    交付之自身照片，從事偽造特種文書國民
    其本意，與前述綽號「阿源」之成年男子，共同基於偽造公印文及偽造特種文書
    之犯意聯絡，由甲○○在高雄市○○路與七賢路口，交付自身之照片一幀予上開
    綽號「阿源」之成年男子，再由該綽號「阿源」於不詳時地，制作與「丙○○」
    國民
    印」公印文，復將甲○○之照片黏貼於其上，而偽造特種文書「丙○○」國民身
    分證一枚，足以生損害於戶政機關對於國民
    人。嗣於半個月後，前揭綽號「阿源」之成年男子與甲○○約在高雄市○○○街
    某處，將偽造完成之「丙○○」國民
    金融機構申請存款帳戶使用。甲○○於取得上開偽造完成之國民
    將之隨身攜帶，嗣於九十三年三月十二日十五時二十分許，因前往高雄縣鳥松鄉
    ○○路三一一號「鳥松郵局」辦理存款帳戶業務時，因所辦理之存款帳戶已為警
    示帳戶，經「鳥松郵局」承辦人員通知高雄縣政府警察局仁武分局鳥松分駐所（
    下稱鳥松分駐所）員警到場處理，鳥松分駐所員警將甲○○帶回鳥松分駐所後，
    要求甲○○出示證件，甲○○主動出示上開偽造完成之「丙○○」國民
    枚，而持以行使，足以生損害於戶政機關對於國民
    明哲本人，嗣因員警調出口卡片，發現口卡片上之照片與甲○○之容貌不同，而
    查悉上情，並扣得前揭綽號「阿源」之成年男子所有，甲○○與該綽號「阿源」
    之成年男子共同偽造之「丙○○」國民
二、案經高雄縣政府警察局仁武分局報請臺灣高雄地方法院檢察署檢察官偵查後，聲
    請簡易判決處刑，本院認不宜簡易判決處刑，改依通常程序審判。
    理  由
一、訊據被告甲○○對於右揭時地交付自身之照片一幀予上開綽號「阿源」之成年男
    子，且持有上開偽造「丙○○」國民
    開犯行，辯稱：伊因綽號「阿源」之成年男子欲幫伊申請信用卡，始交付照片予
    綽號「阿源」之成年男子，不知該綽號「阿源」之成年男子將以伊之照片，偽造
    國民
    伊發現其上之姓名與伊不符，即不敢使用，但欲交還予綽號「阿源」之成年男子
    ，故隨身攜帶，伊並未向員警出示該偽造之國民
    乃員警將伊帶回鳥松分駐所後，於伊攜帶之筆記本內發現而查獲云云。經查：
    (一)扣案之「丙○○」國民
      院當庭勘驗屬實，有審判筆錄一份附卷足稽，且經本院送請內政部警政署刑事
      警察局鑑定結果，認送鑑之「丙○○」國民
      紋線均與標準
      十三年五月十八日刑鑑字第九五三七八號鑑驗通知書一份在卷可參，足認扣案
      之「丙○○」國民
      分證，則屬偽造無疑。
    (二)被告於右揭時地交付自身之照片一幀予前揭綽號「阿源」之成年男子後，上開
      綽號「阿源」之成年男子即於半個月後，與被告約在高雄市○○○街某處，將
      前開其上貼有被告照片之偽造「丙○○」國民
      告持向金融機構申請存款帳戶使用等情，業據被告於本院審判中供承在卷，衡
      諸常情，若非被告於交付自身之照片一幀予該綽號「阿源」之成年男子之際，
      業與該綽號「阿源」之成年男子相互謀議，由前述綽號「阿源」之成年男子以
      其照片製造姓名為他人之國民
      融機構申請存款帳戶使用，前揭綽號「阿源」之成年男子豈有無端製造其上貼
      有被告照片，以便被告冒用「丙○○」之名義持以行使之「丙○○」國民身分
      證，並於製造完成後，即將該製造完成之「丙○○」國民
      ？且若被告於交付自身之照片一幀予該綽號「阿源」之成年男子之際，不知該
      綽號「阿源」之成年男子將以其照片製作他人名義之國民
      阿源」之成年男子無端交予該製造完成之「丙○○」國民
      其持向金融機構申請存款帳戶使用時，應可即時發現該國民
      號「阿源」之成年男子所製造，而拒絕收受，又焉於上開綽號「阿源」之成年
      使用時，收受該製造完成之「丙○○」國民
      姓名與其不符，而不敢使用，且欲交還該綽號「阿源」之成年男子而隨身攜帶
      之可能？足見被告於交付自身之照片予該綽號「阿源」之成年男子之際，業與
      上開綽號「阿源」之成年男子相互謀議，由上開綽號「阿源」之成年男子以其
      照片製造姓名為他人之國民
      機構申請存款帳戶使用。被告辯稱：綽號「阿源」之成年男子將該「丙○○」
      國民
      綽號「阿源」之成年男子，故隨身攜帶云云，不足採信。
    (三)按國民
      政部印」之公印文，為一般人所知，被告於右揭時、地交付自身之照片一幀予
      該綽號「阿源」之成年男子時，為一年近五十之成年人，有被告之年籍資料在
      案可參，自無不知之理，其交付自身之照片一幀，以供上開綽號「阿源」之成
      年男子製造姓名為他人國民
      可能以其所交付之照片，變造國民
      民
      然被告仍願將其自身之照片一幀交予該綽號「阿源」之成年男子，以供製造姓
      名為他人之國民
      片偽造國民
      公印文，亦不違反其本意，被告應有偽造「丙○○」國民
      分證上「內政部印」公印文之不確定故意甚明。
    (四)「鳥松郵局」因被告申請辦理之存款帳戶為警示帳戶，通知員警到場處理，嗣
      員警將被告帶回鳥松分駐所後，員警要求被告出示證件，被告主動出示上開偽
      造「丙○○」國民
      之容貌不同，被告始出示真正之國民
      審判中結證屬實，足見被告確有持上開偽造之「丙○○」國民
      事實，亦為灼然。被告所辯：伊並未向員警出示該偽造之國民
      之國民
      獲云云，亦無足取。
    (五)綜上所陳，被告上開辯解，無非係事後卸責之詞，不足採信。本件事證明確，
      被告犯行，洵堪認定。
二、按國民
    文書。次按刑法上所謂公印或公印文，係專指表示公署或公務員資格之印信而言
    ，即俗稱大印與小官章及其印文，最高法院六十九年度台上字第六九三號著有判
    例可資參照，是國民
    印文。核被告所為，係犯刑法第二百十八條之偽造公印文罪及刑法第二百十六條
    、第二百十二條之行使偽造特種文書罪（刑事訴訟法第三百條所謂變更起訴法條
    ，係指在不擴張及減縮原訴之原則下，法院得就有罪判決，於不妨害基本社會事
    實同一之範圍內，得自由認定事實，變更檢察官所引應適用之法條而言，本件乃
    犯罪事實之一部擴張，尚無變更起訴法條之問題，附此敘明）。其與綽號「阿源
    」之成年男子間，對於偽造公印文之犯行，有犯意聯絡及行為分擔，為共同正犯
    。被告偽造特種文書國民
    所吸收，不另論罪。被告偽造公印文之目的，在於偽造特種文書國民
    以行使，所犯上開二罪，有方法結果之牽連關係，應從一重之偽造公印文罪論處
    。另起訴書雖未記載被告於右揭時地偽造公印文及行使特種文書之犯行，惟按，
    檢察官就犯罪事實一部起訴者，其效力及於全部，本件被告於右揭時地偽造公印
    文及行使特種文書之犯行，與前揭起訴書所載業經本院論罪科刑之被告偽造特種
    文書之犯行，分別具有牽連犯及實質上一罪之關係，已如前述，應為起訴效力所
    及，且公訴檢察官於審判期日，亦已針對被告偽造公印文及行使偽造特種文書之
    犯行，而為論告，本院自得併予審究，併此敘明。爰審酌被告因缺錢花用，竟遂
    行上開犯行，犯罪後否認犯行，犯罪後態度不佳等一切情狀，量處如主文所示之
    刑，並諭知易科罰金之折算標準。
三、扣案之偽造「丙○○」國民
    ，應依刑法第二百十九條之規定，不問屬於犯人與否，沒收之；扣案之偽造「丙
    ○○」國民
    告共同偽造特種文書所得之物，已如前述，應依刑法第三十八條第一項第三款之
    規定宣告沒收。
據上論斷，應依刑事訴訟法第二百九十九條第一項前段、刑法第二十八條、第二百十
八條、第二百十六條、第二百十二條、第五十五條、第四十一條第一項前段、第二百
十九條、第三十八條第一項第三款，罰金罰鍰提高標準條例第二條，判決如主文。
本案經檢察官乙○○到庭執行職務。
中　　　華　　　民　　　國　　九十三　　年　　 十二 　　月　　二十一　　日
                                  臺灣高雄地方法院刑事第十二庭
                                      審判長法  官    張維君
                                            法  官    蔡川富
                                            法  官    伍逸康
右正本證明與原本無異。
如不服本判決，應於收受送達後十日內向本院提出上訴書狀。
　　　　　　　　　　　　　　　　　　　　　　書記官    吳月華
中　　　華　　　民　　　國　　九十三　　年　　 十二 　　月　　二十一　　日
附錄本案論罪科刑法條全文：
中華民國刑法第二百十二條
(偽造變造特種文書罪)
偽造、變造護照、旅券、免許證、特許證及關於品行、能力服務或其他相類之證書、
介紹書，足以生損害於公眾或他人者，處一年以下有期徒刑、拘役或三百元以下罰金
。
中華民國刑法第二百一十六條
(行使偽造變造或登載不實之文書罪)
行使第二百十條至第二百十五條之文書者，依偽造、變造文書或登載不實事項或使登
載不實事項之規定處斷。
中華民國刑法第二百十八條
(偽造盜用公印或公印文罪)
偽造公印或公印文者，處五年以下有期徒刑。
盜用公印或公印文足以生損害於公眾或他人者，亦同。
